【裁判字號】    91,簡,640
【裁判日期】    920519
【裁判案由】    廢棄物清理法
【裁判全文】
臺北高等行政法院判決                              九十一年度簡字第六四○號
    原      告  橋登企業股份有限公司
    代  表  人  甲○○董事長.
    被      告  台北縣五股鄉公所
    代  表  人  乙○○鄉長）.
右當事人間因廢棄物清理法事件，原告不服台北縣政府中華民國九十一年四月二十六
日北府訴決字第○九一○二○○六三六號訴願決定，提起行政訴訟。本院判決如左：
    主  文
原告之訴駁回。
訴訟費用由原告負擔。
    事  實
緣原告於民國（下同）九十年十二月二十八日上午六時四十分許在台北縣五股鄉○○
區○○路一四二號前，任意棄置事業廢棄物污染環境，經被告所屬環境衛生稽查人員
查獲，乃當場拍照存證，以九十年十二月二十八日第二○四○三四號違反廢棄物清理
法案件告發單予以告發。被告遂以其違反廢棄物清理法第三十六條及「事業廢棄物貯
存清除處理方法及設施標準」第九條第一款規定，依廢棄物清理法第五十二條規定，
以九十一年一月二十一日北縣五清裁字第二○四○三四號處分通知書，裁處原告新台
幣三萬元罰鍰。原告不服，提起訴願，遭決定駁回，遂向本院提起行政訴訟。茲摘敘
兩造訴辯意旨如次：
甲、原告起訴意旨略謂：
一、按刑事訴訟法第一百五十五條規定：「證據之證明力，由法院自由判斷。無證據
    能力，未經合法調查，顯與事理有違，或與認定事實不符之證據，不得作為判斷
    之依據。」。被告將原放置在原告公司土地內之垃圾袋移置於馬路上拍照之照片
    ，並不得作為被告據以告發處分之證據，且上開移置拍照一事，前經原告親往被
    告所屬清潔隊理論，並於訴願書中提及，均為被告所不否認。
二、本件告發單之「違反事實欄」記載原告違反「事業廢棄物貯存清除處理方法及設
    施標準」第九條規定云云，惟依被告所示之照片及留存於垃圾袋內之文件樣本，
    均難稱原告違反該標準第九條第一款規定。被告主張發現原告有違規之事實，即
    須負舉證責任，無證據不得推定原告有何違規之處，故請撤銷原處分。
乙、被告答辯意旨略謂：
一、原告所有之事業廢棄物貯存不當，任意堆置於其大門口前，未作好適當設施（容
    器）致散落滿地，除有礙觀瞻外，並嚴重影響周遭環境衛生，有違廢棄物清理法
    第三十六條、「事業廢棄物貯存清除處理方法及設施標準」第九條第一款：「貯
    存地點、容器、設施應經常保持清潔完整，不得有廢棄物飛揚、逸散、滲出、污
    染地面或散發惡臭情事。」之規定。
二、按五股工業區內各事業機構雖委託具有政府許可之清除機構，惟清除機構清運垃
    圾時間不確定，造成該區○○○○○道前宛如定點垃圾堆，並屢招民眾檢舉及抗
    議，被告恐髒亂產生病菌，影響人體健康，乃依法取締告發並處分違規廠商。另
    恐宣導不周造成民怨，前於九十年六月下旬邀請五股工業區內各廠商、五股工業
    區發展促進會、五股工業區廠商聯合會及經濟部工業局服務中心與會，並決議由
    經濟部工業局服務中心以九十年七月九日（九十）五股工服字第九○一二七一號
    函請區內各廠商確實遵守，勿將垃圾置於工廠大門前或圍牆外，以免遭罰。
三、按廢棄物清理法第二條第四項規定：「第一項第二款之事業，係指農工礦廠（場
    ）．．及其他經中央主管機關指定之事業。」，五股工業區係屬經濟部工業局所
    轄之工業區，當為事業機構。另參照台灣省政府環境保護處八十三年八月十日（
    八三）環四字第四一六六五號暨台北縣政府八十三年十月十二日八三北府環四字
    第三三八五二三號函釋意旨，有關事業機構之員工因日常生活必需所產生之垃圾
    ，就其產生源予以認定，當屬事業廢棄物。
四、被告及經濟部工業局服務中心曾三申五令並函請區內各廠，切勿將事業廢棄物置
    於圍牆外或人行道上，惟原告仍不遵循法令，故意將大包事業廢棄物置於人行道
    上，製造髒亂嚴重污染環境衛生，被告不得不施予罰鍰處分，以期遏止上開情事
    發生。另參照行政院環境保護署八十六年十二月二十二日環署廢字第八○四四
    五號函釋規定：「隨地亂倒垃圾可依據廢棄物堆內檢出之信件、住址、姓名告發
    之。」，原告對該事業廢棄物為其所有，概不否認，亦無法舉證該垃圾係何人所
    丟棄，難謂原告對該違反行為無故意或過失，故原告違規行為明確，被告據以裁
    處，即無違誤。請駁回原告之訴。
    理  由
一、按「本法所稱廢棄物，分下列二種：一、一般廢棄物：由家戶或其他非事業所產
    生之垃圾、糞尿、動物屍體等，足以污染環境衛生之固體或液體廢棄物。二、事
    業廢棄物：（一）有害事業廢棄物：由事業所產生具有毒性、危險性，其濃度或
    數量足以影響人體健康或污染環境之廢棄物。（二）一般事業廢棄物：由事業所
    產生有害事業廢棄物以外之廢棄物。」、「事業廢棄物之貯存、清除或處理方法
    及設施，應符合中央主管機關之規定。前項事業廢棄物之貯存、清除、處理方法
    及設施標準，由中央主管機關定之。」、「貯存、清除、處理或再利用一般事業
    廢棄物，違反．．第三十六條第一項．．．者，處新臺幣六千元以上三萬元以下
    罰鍰。．．」分別為廢棄物清理法第二條第一項、第三十六條及第五十二條前段
    所規定。次按「本標準專用名詞定義如左：一、貯存：指事業廢棄物於清除、處
    理前，放置於特定地點或貯存容器、設施內之行為。」、「一般事業廢棄物之貯
    存方法，應符合左列規定：一、貯存地點、容器、設施應經常保持清潔完整，不
    得有廢棄物飛揚、逸散、滲出、污染地面或散發惡臭情事。」事業廢棄物貯存清
    除處理方法及設施標準第二條第一款、第九條第一款亦有明文。
二、本件原告於九十年十二月二十八日上午六時四十分許在台北縣五股鄉○○區○○
    路一四二號前，任意棄置事業廢棄物污染環境，經被告所屬環境衛生稽查人員查
    獲之事實，有現場採證照片二張、自垃圾包中取出之原告公司出貨單、傳真文件
    、信封等附原處分卷及訴願決定卷可稽，自堪信為真實。原告對上開事業廢棄物
    為其所有之事實，並不爭執，惟主張係被告將原放置在原告公司土地內之垃圾袋
    移置於馬路上拍照，不得以此作為原告違規之證據，且依被告所示之照片及留存
    於垃圾袋內之文件樣本，均難稱原告違反「事業廢棄物貯存清除處理方法及設施
    標準」第九條第一款規定云云。第查，本件被告所屬環境衛生稽查人員查獲當時
    ，係早上六時四十分許，斯時原告公司人員應尚未到班，衡情原告公司門戶應屬
    緊閉之狀態，被告所屬環境衛生稽查人員自無可能進入原告公司將垃圾袋移置於
    馬路上，原告主觀臆測系爭垃圾袋係被告移置於馬路上，並無實據，核無可採。
    又被告所轄區域係實施垃圾不落地之政策，前經被告於九十年六月下旬邀請五股
    工業區內各工廠（公司）、五股工業區發展促進會、五股工業區廠商聯合會以及
    經濟部工業局五股工業區服務中心與會，並由經濟部工業局五股工業區服務中心
    以九十年七月九日（九十）五股工服字第九○一二七一號函區內各廠商確實遵守
    ，勿將垃圾置於工廠大門或圍牆外，以免遭罰；本件原告明知被告所轄區域實施
    垃圾不落地之政策，卻將其所有垃圾袋棄置於工廠門外（按「事業廢棄物貯存清
    除處理方法及設施標準」第二條第一款所謂「貯存」指事業廢棄物於清除、處理
    前，「放置於特定地點」或貯存容器、設施內之行為），核其行為業已構成「事
    業廢棄物貯存清除處理方法及設施標準」第九條第一款所定「污染地面」之要件
    ，被告按原告棄置垃圾之數量及造成環境衛生侵害之情節，裁處三萬元罰鍰，於
    法自屬無違。
三、綜上所述，本件違規事實明確，被告按原告違規之情節，裁處三萬元罰鍰，徵諸
    首揭規定，洵屬有據，訴願決定予以維持，亦無不合。原告猶執前詞，聲明撤銷
    ，為無理由，應予駁回。又本件適用簡易訴訟程序，爰不經言詞辯論逕為判決，
    併予敘明。
據上論結，本件原告之訴為無理由，爰依行政訴訟法第二百三十三條第一項、第二百
三十六條、第九十八條第三項前段，判決如主文。
中    華    民    國    九十二      年      五        月      十九      日
                            臺 北 高 等 行 政 法 院   第 六 庭
                                                    法  官  曹瑞卿
右為正本係照原本作成。
本件以訴訟事件所涉及之法律見解具有原則性者為限，始得於本判決送達後二十日內
向本院提出上訴狀並表明上訴理由，如已於本判決宣示後送達前提起上訴者，應於判
決送達後二十日內補具上訴理由（均按他造人數附繕本），且經最高行政法院許可後
方得上訴。
中    華    民    國    九十二      年      五        月      十九      日
                                                    書記官  方偉皓


司法院資訊處製作；財團法人民間司法改革基金會備份。
